【裁判字號】    97,交聲,406
【裁判日期】    971231
【裁判案由】    違反道路交通管理處罰條例聲明異議
【裁判全文】
臺灣基隆地方法院交通事件裁定         97年度交聲字第406號
原處分機關  交通部公路總局臺北區監理所基隆監理站
異  議  人
即受處分人  乙○○
上列受處分人即異議人因違反道路交通管理處罰條例案件，對於
交通部公路總局臺北區監理所基隆監理站民國97年11月12日所為
之基監字第裁字42-RB0000000號裁決處分，聲明異議，本院裁定
如下：
    主  文
異議駁回。
    理  由
一、本件原處分意旨略以：異議人即受處分人乙○○（下稱異議
    人）於民國97年10月31日下午3 時30分許，駕駛其所有之車
    牌號碼TM-2920號自用小客車，行經基隆市○○路370巷口處
    ，因不依標誌、標線、號誌指示，逕自違規紅燈左轉行駛，
    經基隆市警察局第四分局安定派出所警員（下稱原舉發機關
    ）填製基警交字第RB0000000 號舉發違反道路交通管理事件
    通知單舉發。然異議人於應到案日期內提出申訴，經原處分
    機關函請原舉發單位調查結果，仍認異議人有「未依號誌指
    示違規左轉」之違規之行為。原處分機關乃於97年11月12日
    依道路交通管理處罰條例（下稱同條例）第48條第1項第2款
    、第63條第1項第1款之規定，裁處異議人罰鍰新臺幣（下同
    ）600元，並計違規點數1點，於法並無不合等語。
二、本件聲明異議意旨略以：當日異議人駕駛上開自用小客車，
    係依前方綠燈號誌左轉，並非不依標誌指示行駛，爰依法聲
    請異議云云。
三、按汽車駕駛人轉彎時，不依標誌、標線、號誌指示者，處60
    0 元以上1,800 元以下罰鍰。汽車駕駛人有第48條情形之一
    者，各記違規點數1 點，道路交通管理處罰條例第48條第1
    項第2 款、第63條第1 項第1 款定有明文。
四、經查：
  (一)本件異議人上揭時、地，駕駛其所有之車牌號碼IM-2920 號
    自用小客車，行經基隆市○○路370 巷口時，因不依標誌、
    標線、號誌指示，逕自違規紅燈左轉行駛，經原舉發機關員
    警填製基警交字第RB0000000號舉發通知單，嗣經原處分機
    關於97年11月12日以基監字第裁字42-RB0000000號裁決書，
    依道路交通管理處罰條例第48條第1項第2款、第63第1項第1
    款條之規定裁處異議人罰鍰600元，並記違規點數1點等情，
    有上揭舉發通知單、裁決書及基隆市警察局97年11月17日基
    警四分五字第0970409224號書函影本各1紙在卷可憑。
  (二)異議人於異議狀中雖辯稱：其是依綠燈之交通號誌行進等語
    ，惟異議人於本院訊問時對於左轉時究係綠燈或紅燈，並不
    能確定（詳本院97年12月2 日訊問筆錄），再參以證人即舉
    發警員甲○○於本院審理中結證稱：當時異議人要左轉產業
    道路上，異議人於綠燈時停在交岔路口號誌燈下準備左轉，
    因當時車流量很大，異議人在等候沒車時即紅燈時才左轉，
    且上述路口並無左轉之號誌等語（見本院97年12月2 日訊問
    筆錄），益見異議人係於紅燈時左轉，況且，證人於前揭路
    口執行交通勤務，對於交岔路口號誌之觀察掌握，以及證人
    所受專業訓練及值勤反應而言，自遠較一般人清楚詳盡，豈
    有於燈號已經轉換，其他方向車輛即將行進之際，置眾多用
    路人生命、身體安全於不顧，而仍指揮異議人強行左轉之理
    ？是綜合上情並參諸一般社會生活經驗，證人所稱受處分人
    確有於上揭時地之交岔路口紅燈左轉之事實，應值採信。
  (三)再交通警員舉發違規事實，係公務員依法執行職務之行為，
    如有枉法構陷或為不實記載，國家將課以嚴厲之刑事責任用
    以擔保公務員能忠實執行職務已如前述，證人甲○○警員執
    行公務時，既有行政懲處責任之監督，而其到庭具結作證，
    亦有刑事責任擔保其證言之真實性，故證人甲○○警員之證
    述內容及舉發之違規事實，應堪信為真實。再交通勤務警察
    或依法令執行交通稽查任務人員，開單舉發違反道路交通管
    理處罰條例所列之違規事實，經公路主管機關或警察機關所
    為之裁決處罰，本質上為行政處分，係公務員基於職務上權
    力，依法就特定之具體事件所為，並具有公法上效果之單方
    行政行為。而根據公務員為公法上行為具有公信力之原則，
    該行政處分當可被推定為真正，且其據以依法處分之事實認
    定，亦應可推定為正確無誤。反之，若謂公務員之一切行政
    行為，均需預留證據以證明其為真實，則國家行政勢必窒礙
    難行，且相關行政目的亦難達成，故刑事訴訟法就犯罪證據
    有關之規定中，與屬行政秩序罰之交通違規裁罰本旨不合之
    部分，自不在準用之列。從而，交通違規行政爭訟之舉證責
    任原理，非如刑事案件中，必須超越任何合理懷疑，始可為
    有罪判決之嚴格程度，而係應與民事訴訟之舉證責任原理相
    類似，亦即基本上應就行政機關與人民所各自主張有利於己
    之事實，分配其應盡之舉證責任，而非逕予準用刑事訴訟上
    之「無罪推定」原則，此觀行政訴訟法第136 條，規定行政
    訴訟程序準用民事訴訟法第277 條舉證責任分配原則之立法
    意旨自明。
五、綜上所述，異議人既有不依標誌、標線、號誌指示而左轉之
    違規行為，則原處分機關依道路交通管理處罰條例第48條第
    1 項第2 款、第63條第1 項第1 款之規定，裁處車輛所有人
    罰鍰600 元之處分，並記違規點數1 點，核無違誤，本件受
    處分人之異議為無理由，應予駁回。
六、據上論斷，應依道路交通案件處理辦法第19條，裁定如主文
    。
中    華    民    國    97    年    12    月    31    日
                  交通法庭法    官  齊潔
以上正本證明與原本無異。
對於本件裁定如有不服，應於送達後5日內， 向本院提出抗告書
狀，敘述抗告之理由，抗告於臺灣高等法院。
中    華    民    國    97    年    12    月    31    日
                          書 記 官  王月娥


司法院資訊處製作；財團法人民間司法改革基金會備份。
